臺灣新北地方法院民事裁定
110年度消債更字第448號
聲  請  人  冉語安  


代  理  人  陸詩雅律師（法扶律師）
上列當事人因消費者債務清理事件聲請更生，本院裁定如下：
    主  文
聲請駁回。
聲請費用由聲請人負擔。
    理  由
一、按債務人不能清償債務或有不能清償之虞者，得依本條例所
    定更生或清算程序，清理其債務，消費者債務清理條例（下
    稱消債條例）第3 條定有明文。次按聲請更生或清算不合程
    式或不備其他要件者，法院應以裁定駁回之，但其情形可以
    補正者，法院應定期間先命補正；法院為調查事實，得命關
    係人或法定代理人本人到場或以書面陳述意見；債務人經法
    院通知，無正當理由而不到場，或到場而故意不為真實之陳
    述，或無正當理由拒絕提出關係文件或為財產變動狀況之報
    告，應駁回更生之聲請，消債條例第8條、第9條第2項、第4
    6條第3款分別定有明文。法院雖依消債條例第10條之規定，
    有依職權調查必要之事實及證據之責，然基於債務人對自身
    財務、信用、工作之狀況，本應知之甚稔之理，依消債條例
    第44條及上開條文意旨，苟債務人怠於配合法院調查，或有
    不實陳述之情形，法院亦得駁回債務人之聲請，顯見消債條
    例藉由課予債務人協力義務之方式，以示其確有債務清理之
    誠意。
二、本件聲請意旨略以：聲請人因入不敷出向金融機關辦理消費
    借貸以支應日常開銷，然屆期無法清償致積欠無擔保或無優
    先債務共計新臺幣（下同）77萬9,131元。聲請人於民國95
    年6月27日與最大金融機構債權人永豐商業銀行股份有限公
    司（下稱永豐商銀）成立消費者債務前置協商後毀諾，嗣聲
    請人於110年6月11日向鈞院聲請調解，但調解不成立。聲請
    人現受雇於安潔拉雜貨小舖，每月收入2萬0,852元，不足部
    分則由配偶協助補貼；每月個人必要支出包含國泰人壽保險
    保險費1,020元、南山人壽保險保險費1,715元、健保費1,48
    8元、遠傳電信手機費1,000元、亞太電信手機費996元、伙
    食費3,000元、雜支2,000元，共計1萬1,219元，另聲請人陳
    報扶養父親及繼母即訴外人黃○淳，下稱黃○淳），其扶養費
    用包含父親及黃○淳房租費用1萬元、父親及黃○淳水費390元
    、父親及黃○淳電費2,000元、父親及黃○淳有線電視費用1,0
    20元、父親及黃○淳醫藥費1,000元，共計1萬4,410元。是聲
    請人每月必要支出合計為2萬5,629元（計算式：聲請人個人
    每月必要支出1萬1,219元＋父親與繼母扶養費1萬4,410元＝2
    萬5,629元）；聲請人名下僅有如附表所示價值合計為2萬3,
    556元之人壽保險5份及存款3,188元，因無法清償上開債務
    ，有不能清償債務之情事。聲請人未曾由法院裁定開始更生
    、清算、破產和解及破產。聲請人於聲請更生前2年內無任
    何無償行為有害及債權人之權利，且受益人於受益時亦知其
    情事，並無雙務契約尚未履行完畢等情。為此，爰依法聲請
    更生等語。
三、聲請人前於95年6月27日與永豐商銀成立前置協商後毀諾，
    嗣於110年6月11日向本院聲請債務清理前置調解，於110年9
    月28日與永豐商銀調解不成立等情，業經本院依職權調閱本
    院110年度司消債調字第518號卷（下稱調解卷）並函文詢問
    永豐商銀（見本院卷第233-249頁），查明屬實。又本件聲
    請人積欠之無擔保或無優先之債務，依其提出消費者債務清
    理法院前置調解聲請狀所附債權人清冊、財團法人金融聯合
    徵信中心查詢當事人綜合信用報告回覆書、以及債權人華南
    商業銀行股份有限公司、凱基商業銀行股份有限公司陳報狀
    、前置調解金融機構無擔保債務還款分配表等件（見調解卷
    第13-15頁、第20-22頁反面、第36-38頁；本院卷第65-67頁
    、第101-118頁），合計約為77萬9,131元，聲請人所積欠債
    務總額未逾1,200 萬元，且其於聲請更生前1 日回溯5 年內
    未從事每月營業額20萬元以上之營業活動，依首開規定聲請
    人所為本件更生聲請可否准許，應審究其毀諾是否有「不可
    歸責於己之事由，致履行有困難」及其現況是否有「不能清
    償債務或有不能清償之虞」之要件。
四、經查：
  ㈠聲請人於更生陳報狀中陳稱聲請人協商後，因生小孩增加額
    外育兒費用，且父親及黃○淳均已年老，醫藥費開銷增加，
    致履行有困難而不得已毀諾等語。惟查：聲請人係於95年6
    月27日與永豐商銀成立前置協商，永豐商銀提供聲請人自95
    年7月起，每期繳付8,767元，共120期，利率0%之優惠方案
    ，然聲請人自始即未繳納，永豐商銀遂於95年9月通報毀諾
    ，此有永豐商銀陳報狀在卷可稽（見本院卷第233-247頁）
    。又依聲請人戶籍謄本所示，聲請人係於100年1月3日始生
    下女兒冉○渝，顯然聲請人95年7月間並無所謂增加育兒費用
    之情事可言；另聲請人雖稱父親及繼母黃○淳之醫藥費用增
    加云云，亦未據提出例如醫藥費用收據、繳款證明、診斷證
    明書等相關資料以為證明，則聲請人所稱因上開事由致履行
    有困難而不得已毀諾云云，要無可採。更何況，聲請人亦未
    提出其父依民法第1117第1、2項，有不能維持生活而需聲請
    人扶養之相關證明，且黃○淳非聲請人之生母，黃○淳與聲請
    人父親結婚後亦未收養聲請人，聲請人自無扶養黃○淳之義
    務。是以，聲請人未能提出任何資料以證明其毀諾有何不可
    歸責之事由，揆諸上開說明，難逕認其符合「因不可歸責於
    己之事由致履行有困難」之要件。
  ㈡聲請人聲請更生時主張係經營安潔拉雜貨小舖，其後具狀改
    稱係受雇於安潔拉雜貨小舖（見本院卷第261頁），每月薪
    資為2萬0,852元，名下僅有價值合計為2萬3,556元之人壽保
    險5份及存款3,188元等情。雖據聲請人提出聲請人108年至1
    09年綜合所得稅各類所得資料查詢清單、全國財產稅總歸戶
    財產查詢清單、勞工保險被保險人投保資料表（明細）、郵
    局簡易保險保險契約書影本2件、國泰人壽醫療終身保險保
    險契約書影本等件為憑（見調解卷第23-25頁、第32-33頁；
    本院卷第77-83頁、第119-120頁、第265-313頁），然聲請
    人雖具狀表示係受雇於安潔拉雜貨小舖，並有薪資單可證等
    語（見本院卷第261頁），然聲請人始終並未提出任何薪資
    單據或薪資證明等，以證明其每月收入情形，亦未陳報其雇
    主究係何人；又聲請人陳報有名下有如附表所示5份人壽保
    險，價值合計為2萬3,556元，然僅據聲請人提出郵政簡易壽
    安康定期壽險保險契約影本2份，及國泰人壽醫療終身險保
    險契約影本1份為憑，惟上開資料尚無法證明聲請人名下全
    部保單價值總額，致本院無從判斷聲請人之財產及收入狀況
    為何，而有命聲請人補正相關資料之必要，經本院於110年1
    0月26日以裁定命聲請人補正欠缺資料，聲請人於110年12月
    20日陳報補正後，因補正不完全，本院復於111年1月28日通
    知聲請人補正，聲請人於111年2月25日陳報補正，仍不完備
    ，是本院定111年4月12日調查期日，該通知書於111年3月9
    日合法送達聲請人，此有本院送達證書可稽（見本院卷第31
    7頁），經本院於111年4月12日開庭調查，聲請人猶迄未補
    正上開事項，此有本院於111年4月12日調查筆錄、本院111
    年4月22日收文資料查詢清單1件在卷可稽（見本院卷第347-
    350、355頁）。揆諸上開說明，自難認聲請人已據實陳報財
    產收入狀況且盡協力義務。
五、綜上，聲請人無法證明其毀諾係因不可歸責於己之事由，致
    履行有困難，且經本院諭知聲請人補正欠缺資料，聲請人迄
    今未提出相關證據以證明財產及收入狀況，及其父親有需聲
    請人扶養必要之情事，致本院無從判斷其實際清償債務能力
    ，已違反其應負之協力義務，而構成更生開始之障礙事由，
    本件更生之聲請為無理由，應予駁回。
六、爰裁定如主文。
中　　華　　民　　國　　111 　年　　 4　　月　　25　　日
                民事第八庭    法　官　陳翠琪
上為正本係照原本作成
如不服本裁定，應於裁定送達後10日內，以書狀向本院提出抗告
，並繳納抗告費新臺幣1,000元
中　　華　　民　　國　　111 　年　　 4　　月　　25　　日
                              書記官　曾怡婷
附表：
編號 要保人 被保險人 受益人 保險公司 保險種類 平均每月保費 保單價值準備金 解約金數額 01 甲○○ 甲○○ 冉○丞 國泰人壽 醫療險 2,089元 0元 0元 02 同上 同上 同上 南山人壽 醫療險 2,145元 1萬6,846元 1萬2,636元 03 同上 同上 同上 郵局 壽險 70元 2,090元 2,090元 04 同上 冉○丞 甲○○ 郵局 壽險 1,214元 4,620元 4,260元 05 同上 黃○淳 同上 南山人壽 意外險 533元 0元 0元